【裁判字號】    92,上訴,127
【裁判日期】    920304
【裁判案由】    偽造文書等
【裁判全文】
臺灣高等法院臺南分院刑事判決              九十二年度上訴字第一二七號    Ｇ
      上  訴  人
      即  被  告  丙○○  男  .
右上訴人因偽造文書等案件，不服臺灣嘉義地方法院九十一年度訴字第一五○號中華
民國九十一年十二月四日第一審判決（起訴案號：臺灣嘉義地方法院檢察署九十一年
度偵字第一二五五號），提起上訴，本院判決如左：
      主      文
上訴駁回。
      事      實
一、丙○○（原名董佳憲，於民國八十七年六月三十日改名），於民國（下同）八十
    四年間，曾因賭博案件，經臺灣高雄地方法院判處有期徒刑四月確定，於八十五
    年七月十九日易科罰金執行完畢，復於八十九年間因行使偽造之信用卡等罪，經
    臺灣高等法院判處有期徒刑七月確定（均未構成累犯）。詎猶不知悔改，再為下
    述相似犯行，於九十一年二月七日上午某時，見台灣新聞報廣告欄內所刊登「信
    用卡借你刷」之廣告，乃撥打電話與真實姓名不詳綽號「紅毛」之成年男子聯絡
    ，並約定九十一年二月九日在高雄市○○○路與中山路口大統百貨公司前見面，
    當日上午十一時許雙方見面後，丙○○明知「紅毛」所持有之上海銀行信用卡（
    卡號0000000000000000號）、富邦銀行信用卡（卡號0000
    000000000000號）（上述卡號實為英國LIOYDS TSB BANK PLC所發
    行）各一張係不詳姓名成年人士於不詳時、地所偽造；所持有之乙○○身分證一
    枚，係來源不明之贓物（乃乙○○於八十七年十一月間所遺失），竟仍以新台幣
    （下同）二萬元之價格購買。丙○○於取得上述信用卡及身分證後，隨即於同日
    中午十二時許，到高雄市○○○路某公用電話亭內，在上開信用卡後面偽簽「乙○○」之署押各一枚，表示簽名者於信用卡有效期限內有權使用該信用卡之辨識
    及證明，足以生損害於乙○○及真正持卡人；並意圖為自己不法之所有之概括犯
    意，基於行使偽造信用卡、行使偽造私文書及詐欺取財之犯意，先於同日下午一
    時許，前往高雄市○○○路「屈臣氏」商店，購買價值二千九百元之燕窩等物品
    ，丙○○持上開偽造之富邦銀行信用卡，向店員表示欲刷卡消費，然因店員告以
    該信用卡不能使用，而未得手。丙○○復承上開犯意，再於同日晚上七時三十一
    分許，前往嘉義市○○路○段四六一號「家樂福量販店」內之「金采金飾店」，
    購買價值二萬八千七百六十 (起訴書誤為二萬八千七百六十七)元之金手鍊及金
    項鍊各一條，持上開偽造之上海銀行信用卡，表示以簽帳方式付款，而傳達該信
    用卡為真正之不實訊息，並偽簽「乙○○」之署押於二聯式消費簽帳單（第一聯
    持卡人存根聯、第二聯商店存根聯）上，作成不實之簽帳單私文書之後，持交該
    金飾店之店員甲○○而行使之，足生損害於該金飾店及乙○○之權益，嗣經甲○○識破並報警處理，而未得逞。並扣得上開偽造之上海銀行信用卡及富邦銀行信
    用卡各一張、乙○○身分證一枚、「家樂福量販店」消費簽帳單持卡人存根聯一
    張。
二、案經被害人甲○○訴由嘉義市警察局第一分局報請臺灣嘉義地方法院檢察署檢察
    官偵查起訴。
      理      由
一、訊據上訴人即被告丙○○對於右揭事實迭據於警訊、偵查中、原審及本院審理時
    均坦承不諱，核與告訴人甲○○於警訊、偵查中及原審之指訴（詳警局卷第五、
    六頁、偵查卷第八頁正反面、原審卷第二十頁、第二十一頁），及證人乙○○於
    警訊及原審證述之情節相符（詳警局卷第七頁、原審卷第十八頁、第十九頁），
    復有「家樂福倉庫」簽帳單顧客存根聯（正本）一張、吳美玲被害報告單、保管
    書各一紙（詳警局卷第九頁、第十三頁、第十四頁），及扣案之乙○○身分證、
    上海銀行信用卡（卡號0000000000000000號）、富邦銀行信用
    卡（卡號0000000000000000號）（上述卡號實為英國LIOYDS
    TSB BANK PLC所發行）各一張及其影本附卷可稽（見警局卷第十五頁）。被告自
    白核與事實相符，本件事證明確，被告犯行洵堪認定。
二、核上訴人即被告丙○○所為，故買偽造之信用卡，雖係以購買二張信用卡附贈身
    分證之方式，表面視之似為收受，惟「紅毛」之目的非在贈與被告該身分證，而
    應視為二張信用卡與一張身分證賣價共計二萬元出售，故所涉犯者為刑法第三百
    四十九條第二項之故買贓物罪。其購買二張偽造之信用卡後加以偽簽乙○○簽名
    部份，按在信用卡背面簽名欄簽名，自形式上觀察即足以表示簽名者於信用卡有
    效期間內，有權使用該信用卡之辨識及為消費時比對筆跡以確定是否為本人之用
    ，亦即持有該信用卡即可在約定之商店消費，係私文書之一種，自應構成偽造私
    文書罪，此部份公訴人認構成刑法第二百十七條第一項之偽造署押罪，尚有未洽
    ，應予變更起訴法條。嗣即持偽造之信用卡至特約商店刷卡消費，並於簽帳單上
    偽造乙○○署押後提出於特約商店，後因信用卡無法使用、遭店員識破而未詐得
    財物，核被告此部份所為係犯刑法第二百零一條之一第二項之行使偽造信用卡罪
    ，同法第二百十六條、第二百十條之行使偽造私文書罪，同法第三百三十九條第
    三項、第一項之詐欺取財未遂罪。按信用卡簽帳單具有收據性質，被告將以乙○○之名偽簽信用卡簽帳單之行為，係屬偽造私文書，其復提出交還上開商店，顯
    然於該文書之內容有所主張，係屬行使偽造私文書，且被告意在向該特約商店詐
    取財物。其偽造乙○○署押為偽造私文書之部分行為，偽造私文書而後行使，偽
    造之低度行為應為行使之高度行為所吸收，均不另論罪。行使偽造私文書與詐欺
    未遂（刑法第三百三十九條第三項、第一項）二罪間，有方法結果之牽連關係，
    應從一重之行使偽造私文書論處。其與前揭刑法第三百四十九條第二項之故買贓
    物罪亦有方法結果之牽連關係，應從一重之行使偽造信用卡罪處斷。再其所犯上
    開先後二次行使偽造信用卡、詐欺取財未遂之犯行，均各時間緊密，方法相同，
    且犯罪構成要件相同之罪名，顯均係基於概括之犯意反覆為之，為連續犯，應分
    別依刑法第五十六條之規定論以一罪，並加重其刑。又被告與「紅毛」之不詳姓
    名成年男子間就被告在信用卡背面偽簽乙○○名字之偽造文書行為間彼此有犯意
    聯絡及行為分擔，為共同正犯。末查被告丙○○（原名董佳憲，於民國八十七年
    六月三十日改名）於八十四年間，因賭博案件，經臺灣高雄地方法院判處有期徒
    刑四月確定，於八十五年七月十九日易科罰金執行完畢，復於八十九年間因行使
    偽造之信用卡等罪，經臺灣高等法院判處有期徒刑七月確定（均未構成累犯），
    有臺灣高等法院被告全國前案紀錄表在卷足稽，足見其屢犯信用卡犯罪之不良素
    行。
三、原審以被告罪證明確，因以適用刑法第二十八條、第五十六條、第三百四十九條
    第二項、第二百零一條之一第二項、第二百十六條、第二百十條、第三百三十九
    條第三項、第一項、第五十五條、第三十八條第一項第三款、第二百十九條、第
    二百零五條、罰金罰鍰提高標準條例第一條前段、第二條等規定，並審酌被告犯
    罪之動機、手段、所消費之金額及犯罪後之態度等一切情狀，量處有期徒刑一年
    二月。並說明「家樂福倉庫」信用卡簽帳單顧客存根聯壹紙為顧客簽帳後，交由
    彼等收執，屬犯罪所得之物，應依刑法第三十八條第一項第三款沒收，其上之署
    名己因該存單沒收，而不另為沒收諭知，至偽造在「家樂福倉庫」信用卡簽帳單
    商店存根壹紙上之「乙○○」署押壹枚則依刑法第二百十九條宣告沒收。及說明
    扣案如事實欄所示信用卡二枚依刑法第二百零五條宣告沒收。至於二枚信用卡背
    面所偽造之「乙○○」署押二枚已與信用卡合為一體，而不再宣告沒收。本院經
    核原判決認事用法俱無不合，量刑亦稱妥適，被告上訴意旨以量刑過重，而指摘
    原判決不當，並無可取，為無理由，應予駁回。
據上論斷，應依刑事訴訟法第三百六十八條，判決如主文。
本案經檢察官吳忠賢到庭執行職務。
中    華    民    國      九十二      年      三      月      四        日
                                  臺灣高等法院臺南分院刑事第六庭
                                      審判長法官  楊    明    章
                                            法官  顏    基    典
                                            法官  高    明    發
右正本證明與原本無異。
如不服本判決，應於判決送達後十日內向本院提出上訴狀，其未敘述理由者並應於提
出上訴狀後十日內向本院補提理由書（應附繕本)。
                                      法院書記官  徐    瑞    清
中    華    民    國      九十二      年      三      月  五        日
附錄：本判決論罪科刑條文
刑法第二百零一條之一第二項：
意圖供行使之用，而偽造、變造信用卡、金融卡、儲值卡或其他相類作為簽帳、提款
、轉帳或支付工具之電磁紀錄物者，處一年以上七年以下有期徒刑，得併科三萬元以
下罰金。
行使前項偽造、變造之信用卡、金融卡、儲值卡或其他相類作為簽帳、提款、轉帳或
支付工具之電磁紀錄物，或意圖供行使之用，而收受或交付於人者，處五年以下有期
徒刑，得併科三萬元以下罰金。
刑法第二百十條：
偽造、變造私文書，足以生損害於公眾或他人者，處五年以下有期徒刑。
刑法第二百十六條：
行使第二百十條至第二百十五條之文書者，依偽造、變造文書或登載不實事項或使登
載不實事項之規定處斷。
刑法第三百三十九條第一項、第三項：
意圖為自己或第三人不法之所有，以詐術使人將本人或第三人之物交付者，處五年以
下有期徒刑、拘役、科或併科一千元以下罰金。
前二項之未遂犯罰之。
刑法第三百四十九條第二項：
搬運、寄藏、故買贓物或為擔保者，處五年以下有期徒刑、拘役或科或併科一千元以
下罰金。


司法院資訊處製作；財團法人民間司法改革基金會備份。
